【裁判字號】    91,訴,2041
【裁判日期】    921203
【裁判案由】    返還買賣價金
【裁判全文】
臺灣桃園地方法院民事判決  九十一年度訴字第二○四一號
    原      告  乙○○
    訴訟代理人  蕭佳灶律師
    被      告  甲○○○
右當事人間請求返還買賣價金事件，經本院於中華民國九十二年十一月十九日言詞辯
論終結，判決如左：
    主    文
原告之訴及假執行之聲請均駁回。
訴訟費用由原告負擔。
    事    實
甲、原告方面：
一、聲明：
  (一)被告應給付原告新台幣（下同）二百十七萬元，及自起訴狀繕本送達翌日起至清
    償日止，按年息百分之五計算之利息。
  (二)原告願供擔保請准宣告假執行。
二、陳述：
  (一)原告於民國（下同）八十六年四月二十日與被告之代理人鼎竣建設股份有限公司
    （下稱鼎竣公司）簽訂土地預訂買賣契約書，向被告購買坐落桃園縣龜山鄉○○
    段六七五地號土地應有部分七萬分之二六六，約定買賣價金為二百十七萬元，原
    告已依約繳清上揭全部土地價款，詎被告移轉登記之系爭土地應有部分上竟有訴
    外人彰化商業銀行設定第一順位本金最高限額三百五十萬元之抵押權，致原告買
    受之上揭應有部分有遭彰化商業銀行強制執行拍賣之虞，原告乃於九十一年九月
    十日發函催告被告於文到十日內依前揭土地預定買賣合約書第五條第一項之約定
    塗銷抵押權設定登記，惟未獲置理，原告遂於同月二十六日發函解除上揭土地買
    賣契約，系爭買賣契約既經解除，爰依民法第二百五十九條第一款之規定，請求
    被告返還已受領之買賣價金二百十七萬元及法定遲延利息。
  (二)被告雖否認系爭買賣契約之真正，惟據被告歷次庭訊陳稱：伊為系爭土地之共有
    人，提供土地與建商鼎竣公司興建建物，換取房屋及價金之分配等語，足見被告
    已同意授權鼎竣公司出售系爭應有部分。退步言之，被告亦應負表見代理之授權
    人責任，是被告自應擔保第三人就系爭應有部分不得主張任何權利。
三、證據：提出土地預訂買賣契約書、捷泰法律事務所催告函及通知函（以上均為影
    本）及土地登記謄本各一件為證。
乙、被告方面：
一、聲明：如主文所示。
二、陳述：原告係向訴外人鼎竣公司購買系爭土地應有部分，與被告無關，被告雖為
    系爭土地共有人，且以其所有部分土地與鼎竣公司交換建物，惟原告並未授權鼎
    竣公司簽訂系爭買賣契約，系爭買賣契約所蓋之印章亦非被告所有。況原告所有
    之系爭土地應有部分係由訴外人鄭兆輝移轉過戶，與被告無涉，被告亦未取得原
    告支付之買賣價金，兩造並無買賣關係存在，原告自不得依權利瑕疵擔保之法律
    關係，解除買賣契約，並請求被告返還買賣價金。
丙、本院依職權向桃園縣桃園地政事務所調閱原告辦理系爭土地應有部分移轉登記之
    土地登記申請書、土地建築物買賣所有權移轉契約書及系爭土地之人工土地登記
    簿謄本、異動索引資料。
    理    由
一、按被告不抗辯法院無管轄權，而為本案之言詞辯論者，以其法院為有管轄權之法
    院，民事訴訟法第二十五條定有明文。本件被告之住所雖在台北市○○區○○街
    一之一號，非屬本院轄區，然被告不抗辯本院無管轄權，而為本案之言詞辯論，
    則參之前揭條文之規定，本院自有管轄權，合先敘明。
二、原告主張被告於八十六年四月二十日授權訴外人鼎竣公司與原告簽訂土地預訂買
    賣契約書，約定買賣標的物為桃園縣龜山鄉○○段六七五地號土地應有部分七萬
    分之二六六，價金為二百十七萬元，原告已依約繳清上揭全部土地價款，詎被告
    移轉登記之系爭土地應有部分上竟有訴外人彰化商業銀行設定第一順位本金最高
    限額三百五十萬元之抵押權，經原告於同月二十六日發函解除上揭土地買賣契約
    ，爰依民法第二百五十九條第一款之規定，請求被告返還已受領之買賣價金二百
    十七萬元及自起訴狀繕本送達翌日起至清償日止，按年息百分之五計算之利息。
    被告則以其未曾授權鼎竣公司出售系爭土地應有部分，系爭買賣契約書之印章非
    被告所有，且原告所有之系爭應有部分係自訴外人鄭兆輝處移轉過戶，兩造間並
    無買賣關係存在，被告自不負瑕疵擔保之義務等語置辯。
三、經查，訴外人鼎竣公司於八十六年四月二十日以被告名義與原告簽訂土地預訂買
    賣契約書，約定買賣標的物為系爭土地應有部分七萬分之二六六，並於八十六年
    十月八日辦妥所有權移轉登記，然該應有部分之前手為訴外人鄭兆輝，其上並設
    有訴外人彰化商業銀行股份有限公司本金最高限額三百五十萬元之抵押權等情，
    為兩造所不爭，並有買賣契約、系爭土地之土地登記簿謄本、土地登記申請書、
    土地所有權移轉契約書及人工土地登記簿謄本各一件為證，堪信為真實。是本件
    應審酌者厥為被告有無授權鼎竣公司簽訂系爭買賣契約？若為鼎竣公司無權代理
    被告簽約，本件有無表見代理之適用？
四、按當事人主張有利於己之事實者，就其事實有舉證之責任，民事訴訟法第二百七
    十七條前段定有明文。原告主張被告授權鼎竣公司出售系爭應有部分，並在土地
    預定買賣契約書上蓋章等情，為被告所否認，並辯稱：伊僅同意鼎竣出售伊所有
    應有部分，並未授權鼎竣公司出售訴外人鄭兆輝之系爭應有部分，該土地預定買
    賣契約書上之印章亦非其所有等語，則依舉證責任分配原則，自應由原告就被告
    授權鼎竣公司出售鄭兆輝所有應有部分、該買賣契約書上之印章係被告所有及該
    印文係被告授權鼎竣公司所蓋等事實，負舉證責任。經查：訴外人鼎竣公司明知
    被告授權其出售者為被告所有之應有部分，竟仍以被告名義出售訴外人鄭兆輝之
    土地應有部分，並移轉鄭兆輝之應有部分與原告，則鼎竣公司所為之出售行為及
    處分行為顯係無權代理，而無權代理行為於未經本人同意前，不生效力，本件被
    告既未承認鼎竣公司所為無權代理之行為，自難認兩造間有系爭買賣契約之存在
    。原告復未能舉證系爭買賣契約確係被告授權鼎竣公司所簽訂，則原告主張被告
    為系爭買賣契約之本人，應負出賣人之權利瑕疵擔保責任乙節，尚難憑採。
五、再按依民法第一百六十九條表見代理之規定，使本人負授權人之責任，須有本人
    由自己之行為表示以代理權授與他人，或知他人表示為其代理人而不為反對之表
    示等，足使第三人信該他人有代理權之表面上事實存在，因而與該他人為法律行
    為，並經第三人主張本人應負授權人之責任，始能成立。故在第三人與他人為法
    律行為之前，須先有足使第三人信為有代理權之表面上事實存在，始有成立表見
    代理可言。經查，本件被告既否認系爭買賣契約印章之真正，且系爭應有部分係
    自訴外人鄭兆輝處移轉與原告，而非由被告提供其所有印鑑章、印鑑證明等辦理
    土地所有權移轉登記所需文件據以辦理土地移轉登記，尚難認被告有何以自己之
    行為表示以代理權授與他人之行為，而原告亦未能證明被告有何知鼎竣公司表示
    為其代理人而不為反對之表示之情，原告空言主張被告應負表見代理人之責任乙
    節，亦無足採。
六、綜上所述，原告既未能證明兩造間有買賣關係存在，從而，原告以被告應負出賣
    人之瑕疵擔保責任，逕而解除買賣契約，訴請被告返還買賣價金二百十七萬元及
    自起訴狀繕本送達翌日起至清償日止，按年息百分之五計算之利息，為無理由，
    應予駁回。原告之訴既經駁回，其假執行之聲請即失所附麗，應併予駁回。
七、本件事證已臻明確，兩造其餘主張及舉證，核與判決結果不生影響，爰不另一一
    論述，附此敘明。
八、據上論結，本件原告之訴為無理由，依民事訴訟法第七十八條，判決如主文。
中      華      民      國    九十二    年     十二     月      三      日
                                        臺灣桃園地方法院民事第二庭
~B法  官  劉佩宜
右為正本係照原本作成
如對本判決上訴須於判決送達後廿日內向本院提出上訴狀
中      華      民      國    九十二    年      十二    月     三       日
~B書  記  官  吳仁心


司法院資訊處製作；財團法人民間司法改革基金會備份。
